【裁判字號】    95,聲再,23
【裁判日期】    950126
【裁判案由】    妨害自由
【裁判全文】
臺灣高等法院刑事裁定                  95年度聲再字第23號
再審聲請人
即受判決人  丙○○
            甲○○
            乙○○
上列聲請人，因受判決人妨害自由案件，對於本院94年上易字第
582 號，中華民國94年12月29日第二審確定判決（臺灣臺北地方
法院：93年度易字第1320號，起訴案號：臺灣臺北地方法院檢察
署93年度偵字第3078號），聲請再審，本院裁定如下：
    主  文
再審之聲請駁回。
    理  由
一、按刑事訴訟法第421 條，所謂就足生影響於判決之重要證據
    漏未審酌，必該漏未審酌之證據確為真實，而足以據以認定
    受判決人應受無罪或輕於原審所認定之罪名始可，至證據之
    憑信力如何，法院依其調查之結果，依自由心證之原則而為
    斟酌取捨。又所謂漏未審酌乃指第二審判決前已發現而提出
    之證據，未予審酌而言，苟被捨棄之證據，已於理由內敘明
    其捨棄之理由者，即非漏未審酌。且所謂重要證據，必須該
    證據已足認定受判決人應受無罪、或免訴、或輕於原審所認
    定之罪名方可，如不足以推翻原審所認定罪刑之證據，即非
    足生影響於原判決之重要證據。
二、聲請再審意旨詳如附件所載。
三、經查：
(一)本院94年度上易字第582 號確定判決，已就聲請人即受判決
    人甲○○、乙○○、丙○○三人，如何於92年11月2 日下午
    10時52分許，前往圓山飯店大廳，由丙○○向服務員佯稱已
    與告訴人曹長青約好，由飯店服務人員接通電話，丙○○自
    稱飯店經理，請曹長青至大廳有事相商，曹長青於下午11時
    許乘電梯至大廳，丙○○自我介紹後，引領曹長青至沙發區
    ，雙方一言不合遂生爭執，曹長青見丙○○、甲○○、乙○○等人言語聲調及動作並不友善，為免生枝節，欲離開大廳
    ，詎丙○○等人，先由丙○○、乙○○以手按住正欲離去之
    曹長青，隨著曹長青起身又拉扯之，甲○○隨即加入，三人
    以身體圍住曹長青，並大聲指責曹長青，同日下午11時3 分
    50秒，飯店接待員陳學明，聽聞沙發區之爭吵聲，上前查看
    ，並請曹長青在場等待飯店人員處理，11時4分3秒、5 分44
    秒，分別有該飯店服務員莫咸民、安全人員林瑛元前往支援
    處理，避免曹長青再受騷擾，警員到場處理，曹長青始回房
    休息等行為，依告訴人指稱，及證人陳學明、莫咸民、林瑛
    元等人先後證述內容，以及一審勘驗現場監視攝影設備拍攝
    之光碟影片，佐以被告三人所辯稱情節，因而認定聲請人有
    上開犯行，理由內並依具體事證認定妨害自由之時間，且認
    定唐純忠、門劍秋應非共犯等，有聲請人所提本院上開判決
    在卷可稽，可見本院上開判決之事實認定，洵屬有據。
(二)茲按，刑事訴訟法上所謂證據係指：為證明事實，使臻明瞭
    之原因，曰證據，因其標準不同，得為不同分類，一般係指
    人證、物證及書證而言（參照陳樸生所著刑事訴訟法實務）
    。再按，所謂證據，係指直接間接足以證明犯罪行為之一切
    證人、證物而言（參照最高法院30 年上字第128號判例意旨
    ）。本件聲請再審狀內，並未提出重要證據漏未審酌之具體
    「證據」，已有未合。且按，證據之取捨，應由法院自由判
    斷，亦屬事實審法院權限，苟其採證不違反經驗法則、論理
    法則，不能逕指為違法。本院上開判決，已詳述理由在卷，
    並說明告訴人曹長青已先後指述，並經雙方交互詰問在卷，
    無須再傳喚，自無漏未審酌之情事。本件聲請狀主張1.告訴
    人前後指稱矛盾，告訴人於所述時或未具體指出伊判斷依據
    ，或僅以個人主觀推斷，應屬個人推測之詞，判決豈可憑伊
    前後矛盾之詞，即判聲請人有罪。2.判決書以證人陳學明之
    證述，作為聲請人有罪判決之依據，但陳學明所說三人，與
    曹長青所指只有二人，有所未合，自與刑事訴訟法之論述有
    偏差。然依上述，係就法院認定事實所為採證之指摘，核與
    聲請狀所稱重要證據漏未審酌，有所未符。
(三)聲請狀又主張其等所為，並無犯罪動機，但判決就其等苦心
    的動機，完全漏未審酌云云，惟依刑法第57條所定，犯罪之
    動機係科刑輕重應斟酌之事項，必以犯罪成立，始有科刑之
    必要。本件聲請人等上開所為，判決書引用最高法院28年上
    字第3650號判例，84年台非字第194號、85 年台非字第75號
    判決意旨，認定該當刑法第304 條之構成要件，並審酌被告
    等三人犯罪之一切情狀，認原審就被告三人之量處拘役20日
    ，核無不合，自已說明認定之依據在卷，聲請人主張係重要
    證據漏未審酌，亦有未合。
(四)聲請狀另主張，「判決書（四）之論述，說明法官認定聲請
    人當晚11時3 分50秒起沒有妨害告訴人自由，另指聲請人妨
    害告訴人自由是在11時3 分50秒之前，但聲請人反對有該犯
    行‧‧‧陳學明已到達，請問聲請人何來時間妨害告訴人自
    由，告訴人亦請求附帶民事賠償100 萬元，未免太玄了」，
    核係就本院已認定犯罪起訖時間之爭執，亦非重要證據漏未
    審酌。綜上所述，本件之採證，屬有憑有據，與刑事訴訟法
    第 154條「犯罪事實應依證據認定之」之規定相合，並無「
    足生影響判決之重要證據漏未審酌」之情事，是再審聲請人
    以上開理由，執該事由聲請再審，核為無理由，應予駁回。
四、據上論斷，應依刑事訴訟法第434條第1項，裁定如主文。
中    華    民    國    95    年    1     月    26    日
                  刑事第六庭    審判長法  官  陳  祐  治
                                      法  官  莊  謙  崇
                                      法  官  蔡  聰  明
以上正本證明與原本無異。
不得抗告。
                                      書記官  郭  台  發
中    華    民    國    95    年    1     月    26    日


司法院資訊處製作；財團法人民間司法改革基金會備份。
